【裁判字號】    89,台非,395
【裁判日期】    891109
【裁判案由】    搶奪等罪
【裁判全文】
最高法院刑事判決                                八十九年度台非字第三九五號
    上訴人  最高法院檢察署檢察總長
    被  告  甲○○
右上訴人因被告搶奪等罪案件，對於台灣屏東地方法院中華民國八十八年五月三十一
日第一審確定判決（八十八年度訴字第一七二號，起訴案號：台灣屏東地方法院檢察
署八十八年度偵字第一八五四、一八九二號），認為違法，提起非常上訴，本院判決
如左：
    主  文
原判決撤銷。
甲○○意圖為自己不法之所有，而搶奪他人之動產，處有期徒刑捌月。又損壞他人之
鐵窗、紗門、大門，致生損害於他人，處有期徒刑月。又連續轉讓第二級毒品，處
有期徒刑陸月；安非他命貳點公克，沒收銷燬之。應執行有期徒刑壹年貳月；安非
他命貳點公克，沒收銷燬之。
    理  由
非常上訴理由稱：「按判決所載理由矛盾者當然為違背法令，刑事訴訟法第三百七十
九條第十四款定有明文。原判決認定被告曾於民國八十六年間犯違反麻醉藥品管理條
例案件，經台灣高雄地方法院判處有期徒刑五月確定，嗣於民國八十七年一月十四日
易科罰金執行完畢，有被告之刑案資料查註紀錄表在卷可稽，其於執行完畢後五年以
內再犯本件有期徒刑以上之本罪，為累犯，應加重其刑云云。惟卷附之被告刑案資料
查註紀錄表所載犯違反麻醉藥品管理條例之罪被處有期徒刑五月，於八十七年一月十
四日執行完畢者，乃身分證字號為Ｚ000000000，居住於高雄市鼓山區○○
○路七一六巷五四號之甲○○，非本件被告甲○○（見本件偵字第一八五四號卷第二
頁），原判決誤引該資料論處被告累犯，即有證據上理由矛盾之違法。又應於審判期
日調查之證據而未予調查者，其判決當然為違背法令，刑事訴訟法第三百七十九條第
十款亦有明文，原審卷所附台灣屏東地方法院被告全國前案紀錄表，雖誤將上開前科
資料記載於本件被告之前案紀錄表內，然此乃因台灣高雄地方法院八十六年訴字第六
三八號及八十六年上訴字第二○七九號判決，將該案被告身分證字號Ｚ000000
000誤載為本件被告身分證字號Ｚ000000000所致（此項錯誤已經台灣高
等法院高雄分院裁定更正），原審對偵查卷所附被告刑案資料查註紀錄表及原審卷所
附被告全國前案紀錄表記載不符，自應予查明以作為適用法律之依據，乃未予調查，
即誤引他案被告之前科資料作為論斷本件被告累犯之依據，亦有應調查之證據未調查
之違法，案經確定，且於被告不利，爰依刑事訴訟法第四百四十一條、第四百四十三
條提起非常上訴，以資糾正。」等語。
本院按累犯之成立，以受有期徒刑之執行完畢，或受無期徒刑或有期徒刑一部之執行
而赦免後，五年以內再犯有期徒刑以上之罪為要件，此觀之刑法第四十七條規定自明
。本件原判決於事實欄認定被告甲○○於八十六年間因違反麻醉藥品管理條例案件，
經台灣高雄地方法院判處有期徒刑五月確定，於八十七年一月十四日易科罰金執行完
畢，仍不知悔改，復：(一)、基於轉讓第二級毒品安非他命之概括犯意，自八十八年二
月二十七日起至同年三月三日上午十時許止，連續在其另案通緝中藏匿之屏東縣萬丹
鄉新鐘村一二七巷三五號住處，每日一次，無償轉讓第二級毒品安非他命供其同居女
友周秀玲施用。嗣於八十八年三月四日十七時許，經警在上址查獲周秀玲，並扣得被
告所有之安非他命二小包毛重二點三公克。(二)、於八十七年三月七日十時二十分許，
在屏東縣萬丹鄉水泉村三七之二九號前，竊取李慶福所有之車號Ｊ九－四○四九號自
用小客車時（竊盜部分，業經公訴人移送台灣台中地方法院併案審理），為李慶福發
現追捕，而逃逸至同鄉○○村○○道路時，適見李本厚至該處農田灌溉後抱孫女坐於
其所有之車號ＷＥＪ－二一一號輕型機車上，被告為逃避李慶福之追趕，即上前向李
本厚借用機車，因李本厚不願意借用，竟萌不法所有之意圖，趁李本厚不備之際，將
李本厚及其孫女推倒，而趁機搶奪該機車，得手後往同鄉香社村下社皮方向之產業道
路逃逸，李本厚則因忙於照顧孫女，且知該道路是死路而未追趕。(三)、被告於騎乘搶
得之機車逃至同鄉○○村○○路時，因前方已無通路，即將搶得之機車丟棄，並逃跑
至同鄉○○村○○路五十一號蔡富生住宅前時，為逃避警方及民眾之圍捕，復另行起
意，翻越蔡富生住宅圍牆侵入住宅，而毀壞該住宅之鐵窗、紗門及前廳大門，致生損
害於蔡富生後，進入該住宅一樓房內躲藏，惟仍為警當場逮捕等情。因而論處被告意
圖為自己不法之所有，而搶奪他人之動產，累犯罪刑；又損壞他人之鐵窗、紗門、大
門致生損害於他人，累犯罪刑；又連續轉讓第二級毒品，累犯罪刑。惟卷附之台灣屏
東地方法院檢察署刑案資料查註紀錄表所載違反麻醉藥品管理條例案件，經台灣高雄
地方法院八十六年度訴字第六三八號刑事判決處有期徒刑五月，於八十七年一月十四
日易科罰金執行完畢之被告甲○○，其身分證字號為Ｚ000000000，居住在
高雄市鼓山區○○○路七二六巷五十四號，並非本件被告甲○○，有上開紀錄表在卷
可稽（見八十八年度偵字第一八五四號卷第二頁）。乃原審未加詳查，遽憑以認定係
本件被告甲○○，而論以累犯，顯然有證據調查未盡、判決理由矛盾及適用法則不當
之違法。案經確定，且於被告不利，非常上訴意旨執以指摘，洵有理由，應由本院將
原判決撤銷，另行判決，以資糾正。
據上論結，應依刑事訴訟法第四百四十七條第一項第一款但書，毒品危害防制條例第
八條第二項、第十八條第一項前段，刑法第十一條前段、第五十六條、第三百二十五
條第一項、第三百零六條第一項、第三百五十四條、第五十五條、第五十一條第五款
，罰金罰鍰提高標準條例第一條前段，判決如主文。
中      華      民      國    八十九    年     十一     月      九      日
                              最高法院刑事第三庭
                                  審判長法官  陳  錫  奎
                                        法官  洪  清  江
                                        法官  吳  昆  仁
                                        法官  李  伯  道
                                        法官  陳  世  雄
      右正本證明與原本無異
                                              書  記  官
中      華      民      國    八十九    年     十一     月     十五     日


司法院資訊處製作；財團法人民間司法改革基金會備份。
